【裁判字號】    99,訴,745
【裁判日期】    991130
【裁判案由】    毒品危害防制條例
【裁判全文】
臺灣苗栗地方法院刑事判決               99年度訴字第745號
公  訴  人  臺灣苗栗地方法院檢察署檢察官
被      告  周孟毅
上列被告因毒品危害防制條例案件，經檢察官提起公訴（99年度
毒偵字第1335號、第1349號），本院裁定改依簡式審判程序審理
，判決如下：
    主  文
周孟毅施用第一級毒品，處有期徒刑捌月；又施用第二級毒品，
處有期徒刑陸月；又施用第一級毒品，處有期徒刑捌月。扣案之
注射針筒壹支沒收銷燬之；又施用第二級毒品，處有期徒刑陸月
。扣案之第二級毒品甲基安非他命壹包（含袋重零點壹肆公克）
沒收銷燬之。應執行有期徒刑貳年。扣案之注射針筒壹支及第二
級毒品甲基安非他命壹包（含袋重零點壹肆公克），均沒收銷燬
之。
    事  實
一、周孟毅曾因施用毒品案件，經法院裁定送觀察、勒戒後，認
    無繼續施用毒品之傾向，於民國89年10月23日執行完畢出所
    ，由台灣苗栗地方法院檢察署檢察官於同日以89年度毒偵字
    第2099號為不起訴處分確定。惟前開觀察、勒戒無法收其實
    效，其於該次觀察、勒戒執行完畢後5 年內，復有下列施用
    毒品之犯行：因施用毒品案件，經法院裁定送觀察、勒戒
    後，認無繼續施用毒品之傾向，於90年6 月7 日執行完畢出
    所，由台灣苗栗地方法院檢察署檢察官於99年6 月8 日以90
    年度毒偵字第619 號為不起訴處分確定。因施用毒品案件
    ，經本院於94年7 月14日以94年度訴字第224 號判決，分別
    判處有期徒刑10月及8 月，並定其應執行刑為有期徒刑1 年
    4 月，上訴二審後，經台灣高等法院台中分院於94年9 月30
    日以94年度上訴字第1726號判決駁回上訴，並於94年10月21
    日確定。
二、詎其仍不思悔悟，明知海洛因及甲基安非他命業經公告列為
    毒品危害防制條例第2 條第2 項之第一、二級毒品，不得非
    法持有、施用，仍基於施用第一級毒品海洛因及第二級毒品
    甲基安非他命之犯意，先後於：
  (一)99年8 月18日下午6 、7 時許，在苗栗縣頭份鎮新華里六合
    新村55號其住處內，以將第一級毒品海洛因置入針筒（已丟
    棄，未扣案）注射靜脈方式，施用第一級毒品海洛因1 次；
    復於同日晚上7 、8 時許，在上開住處內，以將第二級毒品
    甲基安非他命置入玻璃球吸食器（已丟棄，未扣案）內，吸
    食煙霧方式，施用第二級毒品甲基安非他命1 次；嗣於99年
    8 月19日上午9 時49 分 許，其為臺灣苗栗地方法院檢察署
    觀護人室執行受保護管束人尿液採集，經送檢驗後查獲。
  (二)於99年9 月6 日晚上11時許，在苗栗縣頭份鎮○○街苗栗客
    運車站之公廁內，以將第一級毒品海洛因置入針筒注射靜脈
    方式，施用第一級毒品海洛因1 次；相隔約3 、4 分鐘後，
    以將第二級毒品甲基安非他命置入玻璃球吸食器（已丟棄，
    未扣案）內，吸食煙霧方式，施用第二級毒品甲基安非他命
    1 次；嗣於99年9 月6 日晚上11時40分許，在上述車站前，
    為警盤檢時，將其所有供施用毒品所用之第二級毒品安非他
    命1 包（含袋重0.14公克）及注射針筒1 支丟棄在地上，為
    警查獲，始知悉上情。
三、案經臺灣苗栗地方法院檢察署檢察官自動檢舉及苗栗縣警察
    局頭份分局報請臺灣苗栗地方法院檢察署檢察官偵查起訴。
    理  由
一、本件被告周孟毅犯係死刑、無期徒刑、最輕本刑為3 年以上
    有期徒刑以外之罪，其於本院準備程序中就前揭被訴事實為
    有罪之陳述，經受命法官告知簡式審判程序之旨，並聽取其
    與公訴人之意見後，本院認無不得或不宜改依簡式審判程序
    進行之處，爰依刑事訴訟法第273 條之1 第1 項、第284 條
    之1 ，本院合議庭裁定由受命法官獨任依簡式審判程序審理
    ；又簡式審判程序之證據調查，依刑事訴訟法第273 條之2
    規定，不受同法第159 條第1 項審判外陳述排除之限制，再
    被告對於卷內之各項證據，亦不爭執證據能力，故卷內所列
    之各項證據，自得作為證據，合先敘明。
二、上揭事實，業據被告於警訊、偵查及本院審理時坦承不諱，
    而被告為警所採集之尿液檢體，經送請銓昕科技股份有限公
    司檢驗，結果呈現鴉片海洛因代謝物、安非他命類陽性反應
    ，有該公司99年9 月1 日濫用藥物尿液檢驗報告1 份附卷可
    稽；送請中山醫學大學附設醫院檢驗，結果呈鴉片類、安非
    他命類陽性反應，有該醫院99年9 月16日編號0000000 尿液
    檢驗報告1 份在卷可稽；另扣案之第二級毒品甲基安非他命
    1 包（含袋重0 點14公克），經警員以聯準生技股份有限公
    司之多合一毒品測試組檢驗結果，確係第二級毒品甲基安非
    他命，此有苗栗縣警察局頭份分局毒品初步鑑驗報告單1 張
    附卷可佐。足認被告上開自白顯與事實相符，堪信為真實。
    本件事證明確，被告犯行洵堪認定。
三、按毒品危害防制條例於92年7 月9 日修正公布，其中第20條
    、第23條將施用毒品之刑事處遇程序，區分為「初犯」、「
    5 年內再犯」、「5 年後再犯」，而依立法理由觀之，僅限
    於「初犯」、「5 年後再犯」，始應先經觀察、勒戒或強制
    戒治程序，倘被告於5 年內已再犯，經依法追訴處罰，縱其
    第3 次（或第3 次以上）再度施用毒品之時間，在初犯經觀
    察、勒戒或強制戒治執行完畢釋放5 年以後，已不合於「5
    年後再犯」之規定，且因已於「5 年內再犯」，顯見其再犯
    率甚高，原實施觀察、勒戒或強制戒治，已無法收其實效，
    即應依該條例第10條處罰，最高法院95年5 月9 日95年度第
    7 次刑事庭會議決議可資參照。查被告如事實欄之施用毒品
    事實經觀察勒戒之事實，此有臺灣苗栗地方法院檢察署刑案
    資料查註紀錄表、臺灣高等法院被告前案紀錄表各1 份在卷
    可按，是被告既已於觀察勒戒執行完畢後5 年內再犯施用毒
    品案件，並經法院論罪科刑，即非屬前述「5 年後再犯」之
    情形，檢察官自應依法追訴。從而，本件事證明確，被告犯
    行洵堪認定，應依法論科。
四、按海洛因、甲基安非他命係毒品危害防制條例第2 條第2 項
    第1 款、第2 款所定之第一級毒品、第二級毒品，不得非法
    持有、施用。故核被告所為，係犯毒品危害防制條例第10條
    第1 項、第2 項施用第一級毒品罪、施用第二級毒品罪。其
    於施用海洛因、甲基安非他命前持有海洛因、甲基安非他命
    犯行，為其施用之高度行為所吸收，不另論罪。至於被告所
    犯上開4 罪間，犯意各別，行為互殊，且皆可獨立評價，自
    應分論併罰。爰審酌被告曾因施用毒品經送勒戒處所施以觀
    察勒戒後，仍未能戒斷其施用毒品之惡習，足見其陷溺已深
    ，惟因施用毒品僅係戕害其自己身心並無加害他人，此次施
    用毒品次數各僅2 次，且其犯罪後坦承犯行、態度尚稱良好
    等一切情狀，量處如主文所示之刑，並合併定其應執行刑，
    以示懲儆。
五、扣案之第二級毒品甲基安非他命1 包（含袋重0 點14公克）
    ，經檢驗結果確係第二級毒品甲基安非他命，已如前述；而
    因鑑定單位一般係以傾倒之方式，將包裝袋內之毒品倒出而
    與包裝袋分離而稱重，必要時，輔以刮杓刮取袋內粉末，然
    無論依何種方式分離，包裝袋內均有極微量之毒品殘留，業
    經法務部調查局以93年3 月19日調科壹字第09300113060 號
    函釋在案，認前開空包裝袋，其內含有極微量第二級毒品甲
    基安非他命殘留而無法析離，應整體視為查獲之第二級毒品
    甲基安非他命；另扣案之被告所有供施用毒品之器具注射針
    筒1 支，經警員檢驗後，亦有海洛因成分沾黏其內，與第一
    級毒品海洛因難以析離，此有苗栗縣警察局頭份分局職務報
    告1 份附卷可證，均應依毒品危害防制條例第18條第1 項前
    段之規定併予宣告沒收銷燬之。
據上論斷，應依刑事訴訟法第273 條之1 第1 項、第299 條第1
項前段，毒品危害防制條例第10條第1 項、第2 項、第18條第1
項前段，刑法第11條、第51條第5 款，判決如主文。
本案經檢察官林俊杰到庭執行職務。
中    華    民    國    99    年    11    月    30    日
                  刑事第三庭  法  官  許蓓雯
以上正本證明與原本無異。
如不服本判決應於收受判決後10日內向本院提出上訴書狀，並應
應敘述具體理由。其未敘述上訴理由者，應於上訴期間屆滿後20
日內向本院補提理由書( 均須按他造當事人之人數附繕本) 「切
勿逕送上級法院」。告訴人或被害人如對本判決不服者，應具備
理由請求檢察官上訴，其上訴期間之計算係以檢察官收受判決正
本之日期為準。
                              書記官  徐一夫
中    華    民    國    99    年    11    月    30    日
本案論罪科刑法條：毒品危害防制條例第10條施用第一級毒品者
，處六月以上五年以下有期徒刑。施用第二級毒品者，處三年以
下有期徒刑。

司法院資訊處製作；財團法人民間司法改革基金會備份。
